臺灣高等法院臺中分院刑事判決
110年度上訴字第1005號
上  訴  人
即  被  告  邱煜絨



選任辯護人  唐樺岳律師
            詹汶澐律師
            游亦筠律師
上列上訴人因搶奪等案件，不服臺灣臺中地方法院109年度訴字
第1646號中華民國110年3月25日第一審判決（起訴案號：臺灣臺
中地方檢察署108年度偵字第33832號、109年度少連偵字第233號
），提起上訴，本院判決如下：
    主  文
上訴駁回。
    犯罪事實
一、緣乙○○、李○○（業經原審判處有期徒刑8月）及邱○○（業經
    原審法院以110年度訴字第247號判決判處有期徒刑7月）均
    係成年人。李○○與陳○○（由原審另行審結）於民國108年11
    月29日晚上謀議搶奪毒品，並邀集友人乙○○、邱○○及少年高
    ○○（92年0月間生，真實姓名年籍詳卷，所涉犯行由原審法
    院另案處理）一同參與，李○○、陳○○、乙○○、邱○○及少年高
    ○○即共同意圖為自己不法之所有，基於搶奪及傷害之犯意聯
    絡，由李○○以微信通訊軟體「魯夫」之暱稱，於同年月30日
    凌晨3時3分許，連繫暱稱「foodpanda」之甲○○（所犯販賣
    第三級毒品罪，業經原審法院以109年度訴字第191號判決判
    處有期徒刑1年2月，並經本院以109年度上訴字第1299號判
    決駁回上訴）購買第三級毒品愷他命及毒咖啡包事宜，相約
    於臺中市○○區○○路0○0號○○高中附近見面進行交易，由乙○○
    先駕駛車牌號碼0000-00號自小客車搭載陳○○、少年高○○，
    邱○○則駕駛車牌號碼00-0000號自小客車搭載李○○，行至鄰
    近上址之會合地點時，陳○○、高○○則改搭乘邱○○前揭車輛，
    2車復開往上址附近等候甲○○前來交易，且決定由陳○○、高○
    ○攜帶辣椒水1瓶及客觀上可供兇器使用之球棒1把下手行搶
    ，李○○則攜帶客觀上可供兇器使用之西瓜刀1把與邱○○2人在
    前揭00-0000號自小客車內把風、接應，而乙○○即駕駛上開0
    000-00號自小客車停靠在可見及邱○○車輛之○○路與○○路一段
    路口等待應變、接應。直至同日凌晨3時52分許，甲○○駕駛
    車牌號碼0000-00號自小客車抵達上址後，陳○○及高○○即上
    前佯裝欲與甲○○為毒品買賣，然因甲○○僅同意1人上車進行
    交易，乃由陳○○進入副駕駛座，甲○○為避免高○○接近，乃將
    車輛往前行駛，陳○○即要求甲○○拿出毒品供其查看，惟因甲
    ○○表示要先交錢，陳○○旋即取出前述預藏之辣椒水朝甲○○臉
    部噴灑、並動手毆打甲○○，致甲○○受有鼻子鈍傷、雙唇鈍傷
    合併瘀青擦傷、臉部其他部位多處擦傷等傷害，並趁甲○○不
    及抗拒之際，奪取甲○○攜帶而來之毒品，但遭甲○○奮力反擊
    並將陳○○推下車，高○○見狀隨即持上開球棒前來救援陳○○，
    並以該球棒敲打甲○○所駕自小客車，邱○○亦駕駛00-0000號
    自小客車趨近，由李○○持前述西瓜刀下車助陣，並要求陳○○
    、高○○儘速一同上車搭乘邱○○車輛，而乙○○在其車內聽見甲
    ○○抵抗時車輛擦撞電線杆之撞擊聲，亦下車跑往甲○○駕駛車
    輛方向查看，此時甲○○即趁隙駕車逃離現場，陳○○等人因而
    搶奪未遂，李○○、陳○○、高○○遂由邱○○搭載離去，乙○○亦駕
    車離開現場。
二、嗣邱○○將李○○、陳○○、高○○載至省道台74線○○橋附近之檳榔
    攤，並聯絡乙○○到場會合後，改由乙○○搭載陳○○、高○○離開
    ，而邱○○則駕駛上開00-0000號自小客車載運球棒、西瓜刀
    （均未扣案）與李○○分頭離開。然因陳○○之手機掉落在甲○○
    車上，乃透過高○○之手機定位找尋甲○○所在並連繫甲○○欲取
    回手機，而甲○○亦找友人楊○○、陳○○上車陪同。迨於同日凌
    晨4時50分許，乙○○與陳○○、高○○在臺中市東區復興路後火
    車站附近找到甲○○車輛，乙○○等人旋即駕車跟隨，至同日凌
    晨4時53分許，甲○○行經臺中市○區○○路0號臺中市政府警察
    局○○分局○○派出所時，失控撞上停放在派出所前之警用機車
    ，而為警當場查獲，並在甲○○之車牌號碼0000-00號自小客
    車上扣得第三級毒品愷他命2包、毒咖啡包16包，且循線將
    高○○所有且提出之上開辣椒水1瓶扣押在案。
三、案經甲○○訴由臺中市政府警察局霧峰分局報告臺灣臺中地方
    檢察署檢察官偵查起訴。
    理  由
一、按宣傳品、出版品、廣播、電視、網際網路或其他媒體對下
    列兒童及少年不得報導或記載其姓名或其他足以識別身分之
    資訊：㈠遭受第49條或第56條第1項各款行為。㈡施用毒品、
    非法施用管制藥品或其他有害身心健康之物質。㈢為否認子
    女之訴、收養事件、親權行使、負擔事件或監護權之選定、
    酌定、改定事件之當事人或關係人。㈣為刑事案件、少年保
    護事件之當事人或被害人。行政機關及司法機關所製作必須
    公開之文書，除前項第3款或其他法律特別規定之情形外，
    亦不得揭露足以識別前項兒童及少年身分之資訊，兒童及少
    年福利與權益保障法第69條第1項、第2項定有明文。經查，
    共犯高○○（真實姓名詳卷），係12歲以上未滿18歲之少年，
    有伊之年籍資料在卷可稽。依上開規定，本院製作必須公開
    之判決書，自不得揭露足以識別少年身分之資訊，是本判決
    以下敘及上開少年部分，以高○○稱之，先予敘明。
二、證據能力部分：　
  ㈠上訴人即被告（下稱被告）乙○○之選任辯護人爭執李○○、陳○
    ○、高○○、甲○○、陳○○、楊○○、李○○、吳○○、沈○○、趙○○於
    警詢陳述之證據能力：
　　共犯李○○、陳○○、高○○及證人即被害人甲○○、證人陳○○、楊
    ○○、李○○、吳○○、沈○○、趙○○於警詢所為之陳述，對被告乙
    ○○而言，乃被告以外之人於審判外之言詞陳述，原則上無證
    據能力，復查無共犯李○○、陳○○、高○○及證人即被害人甲○○
    、證人陳○○、楊○○、李○○、吳○○、沈○○、趙○○之警詢陳述有
    符合刑事訴訟法第159條之3之例外規定，從而依刑事訴訟法
    第159條第1項、第159條之5第1項規定，上開警詢之陳述無
    證據能力。
  ㈡另檢察官及被告、選任辯護人於本院準備程序時，就本判決
    後引之各項證據（含傳聞證據、非傳聞證據及符合法定傳聞
    法則例外之證據）之證據能力，除有爭執之前揭部分外，餘
    均同意有證據能力，且於本院言詞辯論終結前，其等對於卷
    附前揭爭執部分以外之具有傳聞證據性質之證據，既均已知
    其情，而未聲明異議，本院認除前揭爭執部分已敘明如上外
    ，其他卷附具有傳聞證據性質之證據，並無任何違法取證之
    不適當情形，以之作為證據使用係屬適當，自得採為認定事
    實之證據。
三、認定犯罪事實所憑之證據及理由：
    訊據被告乙○○矢口否認有何共同搶奪未遂、傷害之犯行，於
    本院辯稱：我只承認搶奪的幫助犯，我有開0000-00號自用
    小客車載陳○○、高○○去洗車廠，但我不知道他們要搶奪，他
    們到洗車廠後下車討論要搶奪毒品，當時我在車上沒有下車
    ，不清楚他們討論什麼，但我有看到他們拿刀子在講話，後
    來他們上了另一台邱○○開的00-0000號自用小客車，我在那
    邊等是因為擔心高○○他們的安危，我沒有參與搶奪、傷害甲
    ○○，也沒有接送他們，扣案物品都不是我的云云。惟查：
　㈠被告乙○○雖抗辯其無同謀搶奪、傷害之行為云云，然就同案
    被告李○○與陳○○於108年11月29日晚上謀議搶奪毒品，並邀
    集友人邱○○、少年高○○一同參與，李○○乃以微信「魯夫」之
    暱稱，於同年月30日凌晨3時3分許，與暱稱「foodpanda」
    之告訴人甲○○聯繫購買愷他命及毒咖啡包，並相約在○○高中
    附近見面交易，由被告乙○○先駕駛0000-00號自小客車搭載
    陳○○、少年高○○，並由邱○○駕駛00-0000號自小客車搭載李○
    ○，至鄰近○○高中會合地點附近後，陳○○、少年高○○又改搭
    邱○○車輛開往上址附近等候甲○○前來，陳○○、少年高○○即分
    別攜帶辣椒水、球棒，李○○亦攜帶西瓜刀與邱○○2人在00-00
    00號自小客車內把風、接應，另被告乙○○則駕駛0000-00號
    自小客車停靠在○○路與○○路一段路口；迄同日凌晨3時52分
    許，甲○○駕駛0000-00號自小客車抵達上址，陳○○及少年高○
    ○即上前佯裝欲與甲○○為毒品交易，然因甲○○僅同意1人上車
    ，乃由陳○○進入副駕駛座，甲○○即將車輛往前行駛並要求陳
    ○○先交錢，陳○○旋即取出預藏之辣椒水朝甲○○臉部噴灑，並
    動手毆打甲○○，致甲○○受有鼻子鈍傷、雙唇鈍傷合併瘀青擦
    傷、臉部其他部位多處擦傷等傷害，並趁甲○○不及抗拒之際
    ，奪取甲○○攜帶之毒品，惟甲○○奮力反擊並將陳○○推下車，
    高○○見狀旋持球棒上前救援陳○○、敲打甲○○之自小客車，邱
    ○○亦駕駛00-0000號自小客車趨近，由李○○持西瓜刀下車助
    勢，且要求陳○○、高○○儘速上邱○○之車輛，而被告乙○○於其
    車內聽聞甲○○車輛撞擊電線杆之碰撞聲後，亦下車跑往甲○○
    車輛方向查看，然甲○○仍趁隙駕車逃離現場，其等因而未能
    搶得毒品，李○○、陳○○、高○○遂經邱○○搭載離開現場，嗣邱
    ○○將李○○等3人載至檳榔攤並連絡被告到場後，由被告載送
    陳○○、高○○離去，邱○○則駕駛00-0000號自小客車載運球棒
    、西瓜刀與李○○分頭離開，但因陳○○之手機掉落在甲○○車上
    ，遂透過高○○之手機定位找尋甲○○所在並連繫甲○○欲取回手
    機，嗣於同日凌晨4時50分許，被告與陳○○、高○○在臺中市
    東區復興路後火車站附近找到甲○○之車輛，乙○○等人旋即駕
    車跟隨，至同日凌晨4時53分許，甲○○行經臺中市政府警察
    局第一分局○○派出所時，失控撞上警用機車，而為警當場查
    獲，並在甲○○車上扣得愷他命2包、毒咖啡包16包，且循線
    扣押高○○提出之辣椒水1瓶等節，並不爭執，核與證人即共
    犯高○○、證人即同案被告李○○分別於偵查及原審審理時、同
    案被告陳○○於偵訊、證人即共犯邱○○於原審審理時所證大致
    相符（見偵33832卷第29至35、43至47、51至53、111至115
    、129頁正反面；原審卷第285至297頁），並經證人即告訴
    人甲○○於偵查（見偵33832卷第59至63頁）、證人陳○○、楊○
    ○於偵訊證述明確（見33832偵卷第67至68、71至72頁），復
    有陳○○108年11月30日指認犯罪嫌疑人紀錄表、乙○○108年11
    月30日指認犯罪嫌疑人紀錄表、高○○108年11月30日臺中市
    政府警察局第一分局扣押筆錄及扣押物品目錄表、收據、10
    8年11月30日指認犯罪嫌疑人紀錄表、甲○○108年11月30日指
    認犯罪嫌疑人紀錄表、甲○○微信暱稱FOODPANDA與李○○微信
    暱稱魯夫之對話截圖、108年11月30日自願搜索同意書、臺
    中市政府警察局第一分局搜索、扣押筆錄及扣押物品目錄表
    、收據、陳○○108年11月30日指認犯罪嫌疑人紀錄表、楊○○1
    08年11月30日指認犯罪嫌疑人紀錄表、臺中市○○區○○路0段○
    ○○路○○○○○○○○○○○市○○區○○路○0○0號至00號監視器影像、108
    年11月30日道路交通事故調查報告表、臺中市政府警察局道
    路交通事故照片黏貼紀錄表（見警卷一第9至15、31至33、7
    5至91、109至113、119至151、181至189、209至217、229至
    259頁）、李○○109年3月11日指認犯罪嫌疑人紀錄表、少年
    高○○指認犯罪嫌疑人紀錄表（見警卷二第9至13、103至109
    頁）、甲○○之霧峰○○醫院乙種診斷證明書（見偵33832卷第5
    7頁）等附卷得佐，且有辣椒水1瓶扣案可資佐證，是此部分
    堪認屬實。
　㈡被告雖以前詞置辯。然：
  ⒈被告知悉同案被告李○○、陳○○、共犯高○○計畫行搶、傷害毒
    品藥頭，且由被告出車搭載、等候陳○○、高○○乙節，業據被
    告於警詢時供稱：李○○要陳○○、高○○搶劫藥頭，我有聽到李
    ○○跟他們的對話（見警卷一第25頁反面），又屢於偵查中供
    述：當時我原本載陳○○、高○○，要從洗車場離開時，他們就
    去坐李○○的黑色車子，我已經知道他們要幹嘛，一到○○高中
    的十字路口，他們就叫陳○○、高○○先下車，我停在對面的7-
    11等他們，後來陳○○打電話問說我要不要先走，我說是我載
    他們去的，我要等他們，掛完電話，對方車子就來了，之後
    又開走，第二次來了後，陳○○上那台車的副駕駛座，我聽到
    車子很大聲的輪胎聲，我就下車看，我看到高○○拿棒球棍，
    李○○拿西瓜刀走過去，但當時告訴人那台黑色汽車已經衝過
    來，我就躲回車上，後來那黑色車又開走，我就想說鬧成這
    樣，我也要開走，後來李○○用高○○手機打電話叫我回去載他
    們，因為他們說陳○○手機掉在對方車上，可以用高○○手機追
    蹤，我就載著陳○○及高○○去找手機，在火車站後面找到對方
    。當日一開始是李○○聯絡我的，李○○找我時跟我說要拼藥就
    是去搶藥，我知道他們要搶藥等語（見偵33832卷第43頁反
    面、第127頁反面至第129頁）；再於原審訊問時供稱：我有
    在現場，但沒有跟他們一起去搶，我載高○○、陳○○到○○高中
    旁的洗車場，他們下車後，李○○跟他們提議要去搶毒品，我
    跟李○○說我不要去，陳○○、高○○說他們可以。我知道有人拿
    辣椒水，但不知道是從哪裡取出的，球棒是從邱○○黑色車輛
    內拿出來的，在洗車廠時，李○○有說要噴辣椒水等語明確（
    見原審卷第155至156頁）。而此情亦經同案被告李○○於偵查
    中供述：一開始是陳○○用微信密我說要去搶毒品，陳○○聯絡
    我後，我聯絡乙○○跟他說陳○○要搶毒品，但我們沒車子，我
    叫乙○○來載我們，結果乙○○跟邱○○一起來，我看到他們來了
    我就搭邱○○的車，快到○○高中附近乙○○先停下車我們跟著停
    下來，乙○○說他的車子不方便出現，所以陳○○他們就來坐我
    們的車。我有跟乙○○講陳○○、高○○要去搶毒品，本件要搶毒
    品的事情乙○○知道等語甚明（見偵33832卷第113至115頁）
    ；並據同案被告陳○○於偵查供稱：乙○○負責開車，李○○在交
    代我們去拼毒品時，乙○○也有聽到等語（見偵33832卷第35
    頁）；證人即少年高○○於偵訊時具結證述：李○○要我及陳○○
    去幫他拿毒品，並叫乙○○負責開車等語在卷（偵33832卷第5
    1頁反面）。足見被告於案發前已明確知悉李○○、陳○○、高○
    ○欲搶奪毒品之事，仍同意負責駕駛0000-00號自小客車載送
    陳○○、高○○之去程及返程，且於陳○○行搶告訴人時在附近等
    候，嗣復駕車追隨告訴人車輛欲尋回陳○○掉落在告訴人車上
    之手機無訛。
　⒉再者，有關被告之參與及分擔情節，觀諸同案被告李○○於偵
    查中陳稱：乙○○與邱○○分別開車去，邱○○載我，乙○○載陳○○
    、高○○，我們一起去○○高中，半路時乙○○說他的車子不能出
    現，應該是車子是他家人的名字，他就叫陳○○、少年高○○去
    坐邱○○的車子，之後我們開到○○高中外面的巷子等，乙○○在
    對向；甲○○說25分鐘後會到，陳○○、高○○就去○○高中旁邊的
    娃娃機那邊等，陳○○有帶辣椒水，高○○有拿球棒，後來甲○○
    抵達後，陳○○上他的車，沒多久我就聽到甲○○有踩油門的聲
    音，我下車查看就發現他的車子往前撞到電線杆，甲○○就倒
    車往後跑，我看甲○○走了，我就上邱○○的車離開，邱○○載我
    和陳○○、高○○到74號快速道路下的檳榔攤，改搭乙○○的車，
    乙○○就載陳○○、少年高○○以定位方式找遺落在甲○○車上的陳
    ○○手機等語（見偵33832卷第111頁反面至第113頁）；復於
    原審審理時具結證述：這件案子最早好像是陳○○跟我講的，
    陳○○說他缺錢，問我有沒有毒品的線可以搶，一開始陳○○的
    想法就是要搶賣毒品的人，是陳○○先問我的，可是那時候我
    自己的想法，是搶來的毒品可以自己施用，我才幫陳○○約行
    搶的對象，如果認定我跟陳○○是主謀，我可以接受，因為畢
    竟是我約的；當時又因為我沒有交通工具，所以我找乙○○、
    邱○○來幫忙載我，請乙○○載我之後又換乘邱○○的車，是因為
    這樣不容易被追緝到；行搶失敗後，在○○高中要離開現場時
    ，是邱○○先載我們離開，後面又換搭乙○○的車，陳○○說他的
    手機掉在甲○○車上，乙○○有載我們回去找手機，高○○的手機
    有陳○○的手機定位，我們跟著定位才找到甲○○的車；案發現
    場時，我從邱○○的車上有看到乙○○還停留在現場，我們那時
    好像停在對面而已等語（見原審卷第288至290頁）。又同案
    被告陳○○亦於偵查供稱：李○○打給我，叫我打給陳○○與乙○○
    一起去找他，乙○○就開白色車輛搭載我與陳○○去會面，乙○○
    是負責開車的等語（見偵33832卷第51至52頁），復於原審
    審理時證稱：「（問：剛剛乙○○表示，你跟陳○○、李○○在乙
    ○○車上，還未換到邱○○的車輛時，你們有在車上討論要行搶
    毒品的事情，對此有何意見？）沒有意見，我不知道乙○○在
    我們討論時有無表達反對的意思，我在場，討論，可是我沒
    有很仔細聽他們講話等語（見原審卷第291頁）；且共犯高○
    ○亦於原審證述：行搶毒品失敗後，一開始坐邱○○的車，後
    面邱○○說有事要先走，我們就回到乙○○車上，應該是陳○○聯
    絡乙○○的，乙○○就直接過來載我們，後來因為陳○○的手機掉
    在對方車上，我用我的手機定位去找，找到後乙○○又載我跟
    陳○○回去找手機（見原審卷第292頁）；另證人邱○○於原審
    審理時也證稱：乙○○在案發地點時就停車在我斜對面，一直
    沒離開，在李○○等人換到我車上之後，乙○○都還沒有離開，
    都在對面，一直到聽到「砰」一聲後，乙○○還有下車查看；
    後來我打給乙○○，跟他說我要走了，乙○○就回來接陳○○等3
    人等語在卷（見原審卷第296至297頁）。互核同案被告李○○
    、陳○○及共犯高○○、邱○○對於被告乙○○參與之犯罪情節，所
    供內容大致吻合，可信性甚高，堪認同案被告李○○、陳○○及
    共犯高○○、邱○○並未誇大他人涉案程度，亦未刻意隱匿自身
    犯罪情節，伊等供述應可採信，公訴意旨所載被告共同搶奪
    未遂、傷害之犯行，要非無據。至同案被告李○○於原審審理
    時雖翻異前詞，改口證稱：行搶失敗後，乙○○才知道我們要
    去搶毒品，案發現場時，我不曉得乙○○為何要停在那邊等我
    們云云（見原審卷第289至290頁）。但查，認事採證、證據
    之取捨及證據證明力之判斷，俱屬事實審法院之職權，苟無
    違證據法則，自不能指為違法；是供述證據前後雖有差異或
    矛盾，事實審法院非不可本於經驗及論理法則，斟酌其他情
    形，作合理之比較，定其取捨；其就供述證據之一部，認為
    真實者，予以採取，亦非法所不許。因之，證人供述之證據
    ，前後縱有差異，事實審法院依憑證人前後之供述證據，斟
    酌其他證據，本於經驗法則與論理法則，取其認為真實之一
    部，作為論罪之證據，自屬合法（最高法院90年度台上字第
    6943號判決要旨參照）。審諸同案被告李○○上開於原審翻異
    之證詞，與其先前偵查所述及陳○○、高○○所述矛盾歧異，已
    難盡信，且衡酌李○○於原審審理時，係因與被告乙○○共同在
    庭，心生壓力，不得不為反於之前之證述，是同案被告李○○
    此部分迴護被告乙○○之詞，自難憑採。
　⒊按共同實施犯罪行為，在合同意思範圍內，相互利用他人之
    行為，以達其犯罪之目的，原不必每一階段均經參與，亦不
    問犯罪動機起於何人，祇須分擔犯罪行為之一部，彼此協力
    、相互補充以達其犯罪之目的者，即應對於全部所發生之結
    果共同負責。故共同正犯在客觀上透過分工參與部分或階段
    行為，以達犯罪實現之目的，不以實際參與犯罪構成要件行
    為或參與每一階段之犯罪行為為必要。又共同正犯之意思聯
    絡，不限於事前有所協定，於行為當時，基於相互之認識，
    以共同犯罪之意思參與者，亦無礙於共同正犯之成立。再者
    ，共同正犯之意思聯絡，原不以數人間直接發生者為限，即
    有間接之聯絡者，亦包括在內，且不以明示通謀為必要，即
    相互間有默示之合致亦無不可。倘犯罪結果係因共犯之合同
    行為所致者，無論出於何人所為，在共犯間均應同負全部之
    責，並無分別何部分為孰人實行之必要（最高法院92年度台
    上字第6265號、95年度台上字第3489號及第3739號、98年度
    台上字第713號裁判意旨足參）。如前所述，被告乙○○知悉
    李○○等人謀劃搶奪毒品事宜，且搭載陳○○、高○○至洗車場換
    車至邱○○車上，復對陳○○、高○○持球棒、辣椒水等工具亦知
    之甚詳，可見被告與李○○、陳○○、高○○、邱○○形成搶奪與傷
    害之犯意聯絡，被告並負責開車接送、等候接應等行為之分
    擔。是以，被告縱未親自下手為行搶、傷害之行為，惟其與
    共犯李○○、陳○○、高○○、邱○○相互間，具有彼此利用之合同
    意思，而互相分擔犯罪行為，則被告對於全部犯罪結果，自
    應共同負責。至被告、選任辯護人固以被告係出車載送，僅
    成立幫助犯云云，惟關於正犯、從犯之區別，係以其主觀之
    犯意及客觀之犯行為標準，凡以自己犯罪之意思而參與犯罪
    ，無論其所參與者是否犯罪構成要件之行為，皆為正犯。其
    以幫助他人犯罪之意思而參與犯罪構成要件之行為，亦為正
    犯；必以幫助他人犯罪之意思而參與犯罪，其所參與者又為
    犯罪構成要件以外之行為，始為從犯。本案審諸被告明知李
    ○○等人欲搶奪告訴人毒品，其不但未於陳○○、少年高○○改搭
    邱○○車輛時先行駕車離去，甚且同往停靠在案發地點旁，更
    於聽聞撞擊聲響時下車查看，被告全無離開且脫離本案搶奪
    計畫之意思及行為，反而一再於過程中關切現場狀況及陳○○
    、高○○之行蹤，復接送陳○○等人犯案後之返程，甚至搭載陳
    ○○跟隨甲○○車輛欲找回遺落之手機，顯見被告涉入程度甚深
    ，確有分擔實施搶奪毒品犯罪之部分行為，自應論以共同正
    犯而非幫助犯，被告否認參與共犯情節，無從採信。
  ㈢綜上，本案事證明確，被告乙○○前揭犯行至堪認定，應依法
    論科。
四、論罪及法律適用：
  ㈠按刑法第325條第1項之搶奪罪，係以意圖為自己或他人不法
    之所有，而用不法之腕力，乘人不及抗拒之際，公然掠取在
    他人監督支配範圍內之財物，移轉於自己實力支配下為構成
    要件。又行為人取得動產之行為，如係當場直接侵害動產之
    持有人或輔助持有人之自由意思，而其所使用之不法腕力，
    客觀上尚未達完全抑制動產之持有人或輔助持有人自由意思
    之程度者，應成立搶奪罪（最高法院103年度台上字第2816
    號判決意旨參照）。查被告乙○○經同案被告李○○、陳○○提議
    ，併邀集邱○○、高○○後，已知悉係約定乘告訴人甲○○遭其等
    傷害而不能及時防備之際，行搶告訴人毒品之計畫，則其等
    在共同意思範圍內，各自在場分工合作，由被告負責開車接
    送、等候接應之部分，以達犯罪之目的，自與刑法第321條
    第1項第4款「結夥三人以上」之要件相當，然其等尚無完全
    抑制告訴人之自由意思而致使告訴人不能抗拒，且因告訴人
    將陳○○推出車外並駕車逃離，陳○○等人並未取得前述毒品，
    自僅處於搶奪未遂之階段；又李○○為本案搶奪行為時所攜帶
    之西瓜刀1把係金屬製品，及少年高○○所持之球棒1把，二者
    均質地堅硬，客觀上可對人之生命、身體、安全構成威脅，
    皆具有危險性，顯屬刑法第321條第1項第3款所定之兇器甚
    明。是核被告乙○○所為，係犯刑法第326條第2項、第1項之
    加重搶奪未遂罪（即有刑法第321條第1項第3款、第4款攜帶
    兇器及結夥三人以上之情形）、同法第277條第1項之傷害罪
    。
　㈡被告乙○○就上開犯行，與同案被告李○○、陳○○及共犯高○○、
    邱○○間，有犯意之聯絡及行為之分擔，為共同正犯。
　㈢按刑法第55條所定一行為而觸犯數罪名之想像競合犯，應從
    一重處斷，其規範意旨在於避免對於同一犯罪行為予以過度
    評價，所謂「同一行為」應指實行犯罪之行為完全或局部具
    有同一性而言。法律分別規定之數個不同犯罪，倘其實行犯
    罪之行為，彼此間完全或局部具有同一性而難以分割，應得
    依想像競合犯論擬（最高法院98年度台上字第1912號裁判意
    旨可參）。被告夥同李○○等人對告訴人施暴，其等目的係為
    趁告訴人不及防備之際搶奪告訴人持有之毒品，故其等所為
    傷害、加重搶奪犯行間，犯罪時、地高度密接，具有行為階
    段之重疊關係，屬犯罪行為之局部同一，被告與共犯以一行
    為觸犯上開2個相異罪名，為想像競合犯，應依刑法第55條
    前段規定，從一重論以加重搶奪未遂罪處斷。
　㈣按「成年人教唆、幫助或利用兒童及少年犯罪或與之共同實
    施犯罪或故意對其犯罪者，加重其刑至二分之一。但各該罪
    就被害人係兒童及少年已定有特別處罰規定者，從其規定」
    ，兒童及少年福利與權益保障法第112條第1項定有明文。查
    被告係87年2月11日生，行為時已年滿20歲為成年人，少年
    高○○則是92年0月間出生，為12歲以上未滿18歲之人，屬兒
    童及少年福利與權益保障法第2條所稱少年，此有個人戶籍
    資料、相片影像資料查詢結果存卷足考（見原審卷第17頁；
    警卷二第119頁），是被告成年人與少年高○○共同犯加重搶
    奪未遂罪，自應依兒童及少年福利與權益保障法第112條第1
    項前段規定加重其刑。
　㈤查被告前於108年間因違反毒品危害防制條例案件，經原審法
    院以108年度中簡字第254號判決判處有期徒刑2月確定，於1
    08年5月29日易科罰金執行完畢乙情，有臺灣高等法院被告
    前案紀錄表在卷可佐，其於受有期徒刑執行完畢後，5年以
    內故意再犯本案法定本刑有期徒刑以上之罪，為累犯。審酌
    被告本案所涉犯罪類型與前案之犯罪型態、侵害法益及社會
    危害程度迥異，罪質尚屬有別，則依司法院大法官釋字第77
    5號解釋意旨，為免被告所受刑罰超過其所應負擔之罪責，
    本院認於被告所犯搶奪罪之法定刑內，審酌刑法第57條所示
    各款事由即已足，而無加重最低本刑之必要，爰不依刑法第
    47條第1項規定加重其刑。
  ㈥被告已著手於搶奪罪構成要件之實行，然因告訴人逃離致未
    能發生犯罪之結果而不遂，屬未遂犯，爰依刑法第25條第2
    項規定，按既遂犯之刑度減輕其刑，並依法先加後減之。
五、維持原判決之理由：
  ㈠原審法院審理結果，認被告乙○○前揭犯行事證俱屬明確，並
    以行為人之責任為基礎，審酌被告正值青壯，竟無視毒品嚴
    重戕害施用者身心，可能造成生命危險之生理成癮性及心理
    依賴性，危害社會治安及國民健康甚鉅，為世界各國極力查
    緝之犯罪類型，竟夥同三人以上攜帶兇器而以上述方式搶奪
    告訴人持有之毒品，法治觀念淡薄，嚴重破壞社會秩序及安
    寧，侵害法益之情節及程度難謂輕微，所為實屬不該；考量
    被告坦承部分犯行之態度，暨被告之犯罪目的、手段，在共
    犯中分工之內容為開車接送、等候接應等較不具危害之角色
    ；兼衡其於審理時自陳之教育程度、工作、生活與經濟狀況
    （見原審卷第308頁）等一切情狀，量處有期徒刑8月。另就
    沒收部分說明如下：按供犯罪所用、犯罪預備之物或犯罪所
    生之物，屬於犯罪行為人者，得沒收之；前2項之沒收，於
    全部或一部不能沒收或不宜執行沒收時，追徵其價額，刑法
    第38條第2項前段、第4項定有明文。次按，犯罪工具物之沒
    收，固已跳脫刑罰或保安處分之性質歸屬，而為刑罰或保安
    處分以外之獨立法律效果。但依法得予沒收之犯罪工具物，
    本質上仍受憲法財產權之保障，祗因行為人濫用憲法所賦予
    之財產權保障，持以供犯罪或預備犯罪所用，造成社會秩序
    之危害，為預防並遏止犯罪，現行刑法乃規定，除有其他特
    別規定者外，法官得就屬於犯罪行為人者之工具物宣告沒收
    之（刑法第38條第2項參照）。扣案辣椒水1瓶，並非被告所
    有，而係少年高○○所持有等情，經證人高○○證述明確，依據
    上開說明，即不在被告科刑項下宣告沒收等情，經核原判決
    所為認事用法並無違誤，量刑亦稱妥適，被告猶執前詞否認
    犯行而提起上訴，依本判決前開理由欄三所示之各項事證及
    論述說明，認無可採。
  ㈡綜上所陳，被告所提前揭上訴理由，不足以動搖原判決所為事實認定或量刑判斷，難謂允洽，尚非可取。被告提起上訴為無理由，應予駁回。
據上論斷，應依刑事訴訟法第368條，判決如主文。
本案經檢察官李基彰提起公訴，檢察官丙○○到庭執行職務。
中    華    民    國    111   年    1     月    13    日
            刑事第五庭　  審判長法　官　鄭　永　玉
                                法　官　許　文　碩
                                法　官　周　莉　菁
以上正本證明與原本無異。              
如不服本判決應於收受送達後二十日內向本院提出上訴書狀，其
未敘述上訴理由者，並得於提起上訴後二十日內向本院補提理由
書狀（均須按他造當事人之人數附繕本）「切勿逕送上級法院」
。因疫情而遲誤不變期間，得向法院聲請回復原狀。
                                書記官  王　朔　姿
　　　　　　　　　　　　　　　　
中　　華　　民　　國　　111 　年　　1 　　月　　13　　日